臺灣屏東地方法院刑事判決　　　　　　　100年度易字第817號
公　訴　人　臺灣屏東地方法院檢察署檢察官
被　　　告　毛石枝
輔　佐　人　毛文正
上列被告因傷害案件，經檢察官提起公訴（100 年度偵字第5344
號），本院判決如下：
    主  文
毛石枝犯傷害罪，處拘役伍拾日，如易科罰金，以新臺幣壹仟元
折算壹日。
    事  實
一、毛石枝為郭秀菊之大伯，兩人之間具有家庭暴力防治法第3
    條第4 款所定之家庭成員關係。毛石枝於民國100 年3 月22
    日中午12時30分許，在郭秀菊位於屏東縣萬丹鄉○○村○○
    路○ 段36號之住處前，因細故與郭秀菊發生口角爭執，竟心
    生不滿，即基於傷害之故意，徒手毆打郭秀菊之頭部，致郭
    秀菊重心不穩跌倒在地，受有腦震盪、左膝瘀挫傷等傷害。
二、案經郭秀菊訴由屏東縣政府警察局屏東分局報告臺灣屏東地
    方法院檢察署檢察官偵查起訴。
    理  由
壹、程序部分：
    按被告以外之人於審判外之陳述，經當事人於審判程序同意
    作為證據，法院審酌該言詞陳述或書面陳述作成時之情況，
    認為適當者，亦得為證據，刑事訴訟法第159 條之5 第1 項
    定有明文。又傳聞法則之重要理論依據，在於傳聞證據未經
    當事人之反對詰問予以核實，乃予排斥，惟若當事人已放棄
    對原供述人之反對詰問權，於法院審判時表明同意該等傳聞
    證據可作為證據，基於證據資料愈豐富，愈有助於真實發現
    之理念，並貫徹刑事訴訟法修法加重當事人進行主義之精神
    ，確認當事人對於證據能力有處分權之制度，傳聞證據經當
    事人同意作為證據，法院認為適當者，亦得為證據。經查：
一、本件被告毛石枝就證據能力部分表示：「診斷證明書是假的
    。」（見本院卷第39頁），然刑事訴訟法第159 條之4 對於
    具有高度特別可信性之文書如公務文書等，在兼具公示性、
    例行性或機械性、良心性及制裁性等原則下，雖屬傳聞證據
    ，例外容許作為證據使用。良以公務員職務上製作之紀錄文
    書、證明文書，與其責任、信譽攸關，若有錯誤、虛偽，公
    務員可能因此擔負刑事及行政責任，從而其正確性高，且該
    等文書經常處於「可受公開檢查」之狀態，設有錯誤，其易
    發現而予及時糾正。從事業務在業務上或通常業務過程所製
    作之紀錄文書、證明文書，因有「不間斷、有規律而準確之
    記載」、「無預見日後可能會被提供作為證據之偽造動機」
    ，其虛偽之可能性小，因此其亦具有一定程度之不可代替性
    ，除非顯不可採，否則有承認其為證據之必要。因此，採取
    容許特信性文書作為證據，應注意該文書之製作，是否係於
    例行性的公務或業務過程中，基於觀察或發現而當場或即時
    記載之特徵，並於判決理由中詳予敘明（最高法院100 年度
    臺上字第3117號判決意旨參照）。而告訴人郭秀菊所提出之
    寶建醫療社團法人寶建醫院（下稱寶建醫院）診斷證明書1
    紙（見警卷第9 頁），固屬被告以外之人於審判外之書面陳
    述，惟此乃係醫院醫師本於專業知識，於執行醫療業務時，
    依據病患之病狀、各項檢查、治療結果所製作之證明文書，
    具有相當之中立性，被告未指出上開診斷證明書有何違誤或
    作假之處，復無證據顯示該等診斷證明書存有詐偽或虛飾情
    事，核無顯不可信之情況且對告訴人所指訴之本案待證事項
    具有相當關聯性，依刑事訴訟法第159 條之4 第2 款之規定
    ，因認有證據能力。
二、被告對證人即告訴人郭秀菊、證人陳張秀珠於警詢中所為陳
    述，暨卷附除上開診斷證明書外之其他具傳聞證據性質之證
    據，均表示無意見（見本院卷第39頁及第87頁），且迄未於
    本院言詞辯論終結前聲明異議，依刑事訴訟法第159 條之5
    第2 項之規定，視為被告已同意援引作為證據，本院復審酌
    該等證據作成時之情況及取得過程等節，認為以之為證據使
    用，應屬適當，是依刑事訴訟法第159 條之5 之規定，均有
    證據能力。
貳、實體事項：
一、訊據被告毛石枝矢口否認有何傷害犯行，辯稱：伊根本沒有
    打告訴人，證人陳張秀珠被收買，診斷證明書也是假的云云
    ，經查：
  (一)、被告有於前揭時、地毆打告訴人頭部，並致告訴人跌倒在
      地之事實，業據證人即告訴人郭秀菊於警詢、偵查及本院
      準備程序中證稱：伊有於前開時、地，因擺攤問題遭被告
      用拳頭毆打，伊被被告打到趴下等語（見警卷第3 頁、偵
      卷第6 頁及本院卷第38頁）；及證人陳張秀珠於警詢、偵
      查及本院審理中證稱：伊有看到被告在前開時、地毆打告
      訴人，告訴人就倒下來，被告是用右手拳頭打告訴人的頭
      ，告訴人被打之後就跪坐到地上等語（見警卷第7 頁、偵
      卷第6 頁及本院卷第89頁）。被告雖以證人陳張秀珠係遭
      告訴人收買始為上開證述為由，質疑證人陳張秀珠證言之
      證明力，然證人陳張秀珠與被告及告訴人都認識，惟與被
      告及告訴人2 人均無特殊交情，業據證人陳張秀珠於本院
      審理中證述明確（見本院卷第93頁），且被告亦於本院審
      理中陳稱：與證人陳張秀珠沒有什麼關係，也沒有恩怨或
      糾紛等語（見本院卷第98頁），是證人陳張秀珠實無蓄意
      維護告訴人，並誣陷被告入罪之理。且參以證人陳張秀珠
      自警詢、偵查至本院審理中，其證言並無供述不一或前後
      矛盾之處，復互核證人即告訴人郭秀菊及證人陳張秀珠2
      人之證言，彼等所證述之情節均大致相符，因認上開2 位
      證人之證言均堪以採信。又告訴人於100 年3 月30日前往
      寶建醫院就診時確受有腦震盪、左膝瘀挫傷之傷害乙情，
      亦有前引之診斷證明書（見警卷第8 頁）在卷可查，被告
      確有於上開時、地毆打告訴人之事實，堪信為真。
  (二)、被告雖辯稱：告訴人遲至100 年3 月30日才去驗傷，被告
      隨便跟醫生說，醫生就隨便記，告訴人是否真受有診斷證
      明書上所載傷勢實有疑問云云。惟查：觀諸告訴人所受傷
      勢為腦震盪、左膝瘀挫傷之情形，核與告訴人所指稱遭被
      告毆打後倒地，所可能導致之傷勢程度、受傷位置等情形
      適稱相符。且就告訴人為何未於當日即前往醫院就診，即
      告訴人之傷勢是否為案發當日所造成等情，業據證人陳張
      秀珠於本院審理中證稱：事發過後1 、20分鐘，告訴人找
      伊講話時，有說頭很暈，而且不敢自己一個人去看醫生，
      怕騎摩托車會跌倒，伊有叫告訴人趕快去看醫生，因為告
      訴人走路都不穩，也吃不下飯，身體狀況不好，告訴人可
      能是因為自己無法騎車又沒力氣，所以才沒有馬上去看醫
      生，但是過幾天之後告訴人就有去看醫生了；且當天雖然
      看不出膝蓋有傷，但是告訴人一直說痛，而且隔天左邊膝
      蓋就出現瘀青了等語（見本院卷第90頁及第92至93頁），
      審酌證人陳張秀珠上開證言，並無何有違常理之情，應可
      採信。是告訴人因獨自一人在頭暈之狀況下，又無機車以
      外之交通工具供其外出使用，乃遲至無法忍受身體不舒服
      之情況時，始另尋他法前往就診，亦可理解而難認有悖於
      常理。復酌以依告訴人於100 年3 月30日就診時之狀態，
      亦不能排除告訴人前開傷勢確係於100 年3 月22日遭人毆
      打所致乙情，亦有寶建醫院100 年9 月16日（100 ）寶建
      醫字第410 號函（見本院卷第82頁）在卷可考。再參以被
      告確有前上揭時、地毆打告訴人致告訴人倒地之事實已查
      明如前，益證告訴人確係因被告之毆打使受有上開之傷害
      ，已甚明確。被告雖質疑寶建醫院前開診斷證明書及函示
      之可信度，然前開診斷證明書及函示皆是醫院醫師本於專
      業知識及診療結果據實記載之文書，被告並未指出上開由
      寶建醫院醫師所開立之診斷證明書及函示究竟有何違誤或
      作假之處，卻於本院審判期日審理中，對該等證據空言質
      疑，實無可採。故告訴人所提出之診斷證明書關於告訴人
      傷勢之記載，與告訴人所陳述遭被告毆打後跌倒之情節相
      符合，堪以採信。
  (三)、綜上所述，足見被告所辯顯係事後卸責之詞，不足採信，
      本件事證明確，被告犯行應堪認定。
三、按家庭暴力防治法所稱之「家庭暴力」者，為家庭成員間實
    施身體或精神上不法侵害之行為；而該法所稱之「家庭暴力
    罪」者，謂家庭成員間故意實施家庭暴力行為而成立其他法
    律所規定之犯罪，家庭暴力防治法第2 條第1 項及第2 項分
    別定有明文。查被告係告訴人之大伯，為2 親等之旁系姻親
    關係，屬家庭暴力防治法第3 條第4 款之家庭成員，被告上
    開傷害告訴人之行為，係犯刑法第277 條第1 項之傷害罪，
    亦屬家庭暴力防治法第2 條所稱之家庭暴力行為而構成家庭
    暴力罪，公訴人未論及此項法律規定，容有疏漏，又因家庭
    暴力防治法對於家庭暴力罪並無科處刑罰規定，自應依刑法
    傷害罪論科。爰審酌被告前未曾因犯罪經論罪科刑，有臺灣
    高等法院被告前案紀錄表在卷可稽，素行尚可，惟被告犯後
    否認犯行，難認有所悔意，復衡及其尚未能與告訴人達成和
    解與告訴人所受傷害之程度，暨被告之年歲、智識、身體狀
    況、家庭狀況等一切情狀，量處如主文所示之刑，併諭知易
    科罰金之折算標準。至於輔佐人毛文正雖請求對告訴人即證
    人郭秀菊及證人陳張秀珠2 人測謊（見本院卷第91頁），惟
    本院認本案依調查所得之證據，事證已臻明確，縱交付測謊
    亦無從動搖本院之心證，已無測謊之必要，特此敘明。
據上論斷，應依刑事訴訟法第299 條第1 項前段，刑法第277 條
第1 項、第41條第1 項前段，刑法施行法第1 條之1 ，判決如主
文。
本案經檢察官王光傑到庭執行職務。
中    華    民    國   100    年    10    月    11    日
                  刑事第三庭    審判長法  官  楊宗翰
                                      法  官  許瑜容
                                      法  官  薛侑倫
以上正本證明與原本無異。
如不服本判決應於收受判決後10日內向本院提出上訴書狀，並應
敘述具體理由；其未敘述上訴理由者，應於上訴期間屆滿後20日
內向本院補提理由書（均須按他造當事人之人數附繕本）「切勿
逕送上級法院」。
中    華    民    國   100    年    10    月    11    日
                                      書記官  邱郁芸
附錄本件論罪科刑法條：
中華民國刑法第277條
（普通傷害罪）
傷害人之身體或健康者，處3 年以下有期徒刑、拘役或1 千元以
下罰金。
犯前項之罪因而致人於死者，處無期徒刑或7 年以上有期徒刑；
致重傷者，處3 年以上10年以下有期徒刑。